【裁判字號】    90,上易,3004
【裁判日期】    901009
【裁判案由】    背信
【裁判全文】
臺灣高等法院刑事判決                            九十年度上易字第三四號
    上  訴  人  臺灣桃園地方法院檢察署檢察官
    被      告  丙○○
    被      告  甲○○
右上訴人因被告背信案件，不服臺灣桃園地方法院九十年度易字第七三四號，中華民
國九十年六月一日第一審判決（起訴案號：臺灣桃園地方法院檢察署八十八年度偵字
第一七八二二號）提起上訴，本院判決如左：
    主  文
原判決撤銷。
甲○○、丙○○共同連續為他人處理事務，意圖為自己不法之利益，而違背其任務之
行為，致生損害於本人之財產，甲○○處拘役捌拾日，如易科罰金，以參佰元折算壹
日；丙○○，累犯，處拘役陸拾日，如易科罰金，以參佰元折算壹日。
    事  實
一、甲○○曾犯搶奪、殺人罪，經判處應執行十五年七月十五日，並已執行至八十二
    年三月十六日假釋出監（刑期至九十二年四月十一日期滿），現仍假釋期間；丙○○曾犯槍砲彈藥刀械管制條例及麻醉藥品管理條例等案件，經本院判處定應執
    行有期徒刑二年，並於八十五年二月十日執行完畢，二人均不知悔改，分別於民
    國八十八年一月間，擔任桃園縣桃園市○○路「台北乙○○○」管理委員會之主
    任委員及財務委員，負責管理該社區之公共基金，係為社區全體住戶處理事務之
    人，明知該社區之公共基金之運用，應依區分所有權人會議決議之，竟於甲○○
    經營事業週轉不靈之際，二人基於意圖為自己不法之利益之概括犯意連絡，趁渠
    等負責保管之主任委員、財務委員及「台北乙○○○」管理委員會印章之機會，
    未經該社區區分所有權人會議決議，逕行將該社區於「慶豐商業銀行桃園分行」
    之存款，連續於八十八年一月十三日提領新台幣（下同）一百萬元、同年二月十
    日提領二百萬元，供甲○○週轉使用，嗣甲○○未依限清償，致生損害於該社區
    之區分所有權人。
二、案經臺灣桃園地方法院檢察署檢察官自動檢舉偵查起訴。
    理  由
一、訊據被告甲○○、丙○○，固均坦承於擔任「台北乙○○○」管理委員會主任委
    員、財務委員期間，先後於前揭時、地，各提領社區之存款一百萬元、二百萬元
    供甲○○週轉使用等情不諱，惟均矢口否認背信犯行，辯稱係遵循該社區管理委
    員會所定之「社區基金」借用辦法，依規定借用該二筆款項，有經管委會同意，
    不知要經住戶大會同意云云。
二、經查：(一)按公寓大廈之公共基金應設專戶儲存，並由管理負責人或管理委員會
    負責管理。其運用應依區分所有權人會議之決議為之。為公寓大廈管理條例第十
    八條第三項所明定，且該條例自八十四年六月二十八日業經總統公布施行多年，
    被告二人分別為「台北乙○○○」管理委員會之主任委員、財務委員，負責管理
    該社區之公共基金，對於上開規定，難謂不知。（二）據時任監察委員詹再傳於
    偵查中供稱：「當時管委會之定存快要到期，約是過年前即今年一、二月，丙○○說在銀行利息較低，提出來放在利息較高之銀行，或當急難救助金」；及時任
    副主委之證人陳富珠於偵查中證稱：「他在借一百萬元之前，我們曾開過一次委
    員會，會中有人提議該筆錢可以借給社區住戶收取利息一分半」各等語（見偵查
    卷第三十一頁、第三十二頁背面），顯見該次會議僅是有人提議各項建議，未見
    經過討論如何施行之決議至明。（三）次據詹再傳又稱：「我知道他有把錢提出
    來，但不知由何人用去」、陳富珠證稱：「第二次丙○○有告知要開會，但快過
    年，大家都很忙，不可能召集，丙○○告知我，甲○○和他大舅子做花生生意要
    用錢，我們後來知道那一百萬元是甲○○借去，丙○○說甲○○要再借二百萬元
    ，二筆錢的利息一起算」（見同卷第三十一頁背面），及時任委員之鄭文雄於偵
    查中證稱：「總幹事（兼副主委）有來知會我，我說如果你們帳目及利息算清楚
    ，我沒有意見，我沒時間參與」、「我被通知二、三次，只告訴我是要動用款項
    ，但實際上用途我不知」；同任委員之證人甘興漳於偵查中證稱：「動用管理費
    之事，甲○○有打電話告訴我，我說如果大家同意就可以，二次借款只被通知一
    次」各等語以觀（見同卷第四十六頁正、背面），被告甲○○第一次借款時，連
    副主委陳富珠、監察委員詹再傳尚屬不知，遑論其他委員亦知情，焉能謂已依規
    定程序辦理借用手續；其第二次借款時已近年關，委員無暇開會，僅以電話知會
    ，委員間復礙於鄰居情誼而便宜為之，並未實際開會決議，益見被告於本院提出
    之該社區八十八年元月份、二月份臨時會議記錄所載不實，及證人陳富珠、鄭文
    雄於原審證稱被告借款依規定程序辦理，要係事後迴護之詞，委無足採，被告所
    辯，係卸責之詞，不可採信。（四）依卷附之被告二人出具之切結書所載：「本
    人前於八十八年元月十三日、二月十日挪用台北乙○○○公款三百萬元，經與自
    救委員會協議為表誠意，擬提供足額擔保品，並開立本人簽名之本票四張．．．
    以償還挪用之公款」，可見被告係於社區住戶發現社區基金遭挪用，經組自救會
    向被告追索時，被告甲○○始提供擔保品及簽發本票，於借款時並未提供任何擔
    保品，是被告具有為己不法利益之意圖，至為灼然。此外復有被告甲○○所書之
    公開說明書，及被告事後提出清償之支票五紙、上開社區收支節餘總表附卷可稽
    。綜上所述，被告二人受任社區主任委員、財務委員，利用掌管社區基金機會，
    意圖不法利益，非法提領社區公共基金，迄未清償完畢，致生損害於社區住戶，
    事證明確，應依法論科。
三、核被告二人所為，均係犯刑法第三百四十二條第一項之背信罪，被告二人間有犯
    意聯絡，行為分擔，應論以共同正犯，其先後二次犯行，時間密接，犯罪構成要
    件相同，顯係基於概括犯意連續為之，應論以連續犯以一罪論，並加重其刑。又
    被告丙○○曾有事實欄所示之前科記錄，經本院判處定應執行有期徒刑二年，並
    於八十五年二月十日執行完畢，有本院被告全國前案紀錄表在卷可按，其於有期
    徒刑執行完畢五年內，再犯有期徒刑以上之本案，應論以累犯，並遞加重其刑。
    原審未查，遽為被告無罪之諭知，尚有未洽，檢察官上訴意旨，指摘原判決不當
    ，為有理由，自應由本院撤銷改判。爰審酌被告二人已有前科紀錄，復犯本案，
    且參酌其犯罪動機、方法、手段、犯後態度、犯罪所生之損害，被告甲○○為實
    際得利人，犯後已陸續清償大部分欠款，及其他一切情狀，分別量處如主文所示
    之刑。又被告犯罪後，刑法第四十一條已修正擴大易科罰金之適用範圍，修正後
    之新法較有利於被告，應依修正後之刑法第四十一條第一項，諭知易科罰金之折
    算標準。
據上論斷，應依刑事訴訟法第三百六十九條第一項前段、第三百六十四條、第二百九
十九條第一項前段，刑法第二條第一項前段、第二十八條、第五十六條、第三百四十
二條第一項、第四十七條、第四十一條第一項，罰金罰鍰提高標準條例第一條前段、
第二條，判決如主文。
本案經檢察官費玲玲到庭執行職務。
中      華      民      國      九十      年      十      月      九    日
                              臺灣高等法院刑事第十三庭
                                  審判長法  官  蔡    燉
                                        法  官  黃  聰  明
                                        法  官  李  春  地
右正本證明與原本無異。
不得上訴。
                                        書記官  王  忠  良
中    華    民    國     九十     年       十       月       十六       日
附錄本判決論罪科刑法條：
刑法第三百四十二條第一項
為他人處理事務，意圖為自己或第三人不法之利益或損害本人之利益，而為違背其任
務之行為，致生損害於本人之財產或其他利益者，處五年以下有期徒刑、拘役或科或
併科一千元以下罰金。
前項之未遂犯，罰之。


司法院資訊處製作；財團法人民間司法改革基金會備份。
